【裁判字號】    88,上訴,3763
【裁判日期】    890215
【裁判案由】    偽證等
【裁判全文】
臺灣高等法院刑事判決                          八十八年度上訴字第三七六三號
    上  訴  人
    即  被  告  丁○○○
    選任辯護人  邱基祥
    被      告  甲○○
右上訴人，因偽證等案件，不服臺灣士林地方法院八十八年度訴字第一四○號，中華
民國八十八年八月卅日第一審判決（起訴案號：臺灣士林地方法院檢察署八十七年偵
字第一○五○八號），提起上訴，本院判決如左：
    主      文
原判決撤銷。
丁○○○、甲○○均無罪。
    理      由
一、本件公訴意旨以被告丁○○○明知並無與徐有生（民國八十年三月廿二日死亡）
    共同出資購買新陸開發股份有限公司（下稱新陸公司）股票，卻於八十七年間夥
    同代書被告甲○○以雷射印表機列印偽造合作協議書內容言明向「新陸公司」共
    同出資購買八十股，徐有生並因款項不足向丁○○○借得十萬元等事項，並由甲
    ○○蓋章見證，嗣由丁○○○於八十七年三月間向士林法院內湖簡易庭，對徐有
    生繼承人即其妻丙○○○、子女乙○○、徐玉蘭等人提起請求辦理股票繼承過戶
    登記及返還十萬元借款訴訟。法院於八十七年九月廿一日傳訊證人甲○○就「合
    作協議書」內容有關案情之重要事項訊問甲○○明知並無共同出資購買股票事實
    ，卻具結而虛言偽證，因認被告丁○○○、甲○○犯有刑法第二百十六條、二百
    十條之行使偽造私文書及刑法第一百六十八條之偽證罪嫌，其論據則為上述事實
    ，業據告訴代理人莊乾城指訴在卷，復有合作協議書、民事起訴狀、審理筆錄及
    具結文可參，經查被告丁○○○提出之合作協議書，並非傳統打字機繕打，而係
    電射印表機列印而成，此有調查局鑑定通知書佐證，而經向台北市電腦商業同業
    公會函查，雷射印表機約在七十六年、噴墨印表機約自八十年間始在台銷售，是
    該合作協議書既係雷射印表機而成，依理自不可能在七十年十一月十日製作（按
    ：依「合作協議書」記載，該協議書係於七十年十一月卅一日簽訂製作）。是該
    協議書應屬偽造云云。
二、訊被告丁○○○、甲○○，均堅決否認偽造文書及偽證，丁○○○辯稱：伊確曾
    與徐有生共同為前述之投資，亦有借十萬元予徐有生，並經土地代書印甲○○代
    為擬妥「合作協議書」後，由徐有生拿去打字，在甲○○之具證下共同蓋印作成
    等語；甲○○亦謂七十年間其確曾為丁○○○及徐有生草擬「合作協議書」並見
    證該協議書之作成，在法院結證所言亦屬實等語。
三、按犯罪事實應依證據認定之，無證據不得推定其犯罪事實，刑事訴訟法第一替五
    十四條定有明文，又告訴人之告訴，係以使被告受刑事訴追為目的，是其陳述是
    否與事實相符，仍應調查其他證據，以資審認（最高法院五十二年台上字第一三
    ○○號判例參照）。經查被告所辯丁○○○與徐有生共同作上述之投資，丁○○
    ○借予徐有生十萬元（即先為徐有生墊付投資款十萬元）及雙方曾在甲○○見證
    下簽立上述「合作協議書」等情，經知悉其事之黃陳淑華、王謝牡丹在另案（台
    灣士林地方法院八十七年度訴字第一二二七號民事案件）證述無訛；又考之被告
    丁○○○與徐有生之繼承人徐榮明等於八十年四月廿三日所訂立之「協議書」，
    已載明丁○○○與徐有生共有之股票以徐有生名義登記，因徐有生過世，由長子
    徐榮明出面辦即繼承，並於繼承後再過戶給丁○○○名下，由雙方各得股票百分
    之五十，同時補貼丁○○○新台幣十萬元，丁○○○所管理之股票於立書及交與
    徐榮明一方去辦理繼承等旨，此與被告所辯共同投資及借款等情亦合；且由該「
    協議書」內容亦可知以徐有生名義登記之股票在八十年四月廿三日立「協議書」
    之前，原在被告丁○○○保管中，苟丁○○○非共同投資之合夥人，憑何持管該
    股票？是被告所辯丁○○○徐有生同作途之投資及丁○○○曾先借予徐有生十萬
    元乙情，未可遽指為可虛；又公訴意旨所指被告於八十七年間偽造之「合作協議
    書」，其旨趣與上述八十年四月廿三日已書立之「合作協議書」一致，則被告有
    何必要於八十年已立「協議書」之後，復冒刑罰之風險，再偽造上述「合作協議
    」？該「合作協議書」在偵查中送法務部調查局鑑定，認「協議書並非傳統打字
    機繕打，疑係用雷射印表機列印而成」，固有該局（八八）陸(二)0000000
    0號鑑定通知書可稽；然該本院再詳詢之，該局復以（八八）陸八八○八七一九
    二號函覆稱：「所詢本局前對「合作協議書」原本所作鑑定結果之根據，主要係
    針對台灣士林地方法院檢察署八十七年十二月十八日士檢堅八七偵一○五七八字
    第二七五三一號函欲了解該協議書上文字係電腦印表機列印或傳統打字機打印，
    故將待鑑協議書上文字與電腦雷射印表機及傳統打字機所打印之文字，分別以顯
    微儀放大比對，觀察其特徵後，發現協議書上汶字與傳統打字機打印文字之特徵
    不同，但與雷射印表機文字之特徵相近，因而研判可能係用雷射印表機列印而成
    。惟雷射印表機與黑白影印機成像原理相似，其所印之文字均有碳粉分佈特徵，
    故該合作協議書上字跡亦不排除係用黑白影印機套印而成」；以是，該「合作協
    議書」並無法逕指係雷射印表機列印而成，又焉能據此而論其偽造？而黑白影印
    機之套印，於七十年間，在國內已屬易事；綜上所述，依本院調查結果，尚難認
    被告有公訴意旨所指之偽造文書及偽證事情；此外查他積極事證足認被告犯罪，
    其犯罪應屬不能證明；原審遽就被告丁○○○論以行使偽造私文書等，就被告甲
    ○○論以行使偽造私文書及偽證罪，尚嫌速斷，被告上訴，否認犯罪，非無理由
    ，原判決應予撤銷，均改為無罪之諭知。
據上論斷，應依刑事訴訟法第三百六十九條第一項前段、第三百六十四條、第三百零
一條第一項，判決如主文。
本案經檢察官李金定到庭執行職務。
中     華     民     國    八十九   年      二        月      十五      日
                             臺灣高等法院刑事第廿五庭
                                 審判長法  官  許  國  宏
                                       法  官  洪  光  燦
                                       法  官  袁  從  楨
右正本證明與原本無異。
檢察官如不服本判決應於收受送達後十日內向本院提出上訴書狀，其未敘述上訴之理
由者並得於提起上訴後十日內向本院補提理由書（均須按他造當事人之人數附繕本）
。
                                       書記官  王  忠  良
中     華     民     國    八十九   年      二        月      十七      日


司法院資訊處製作；財團法人民間司法改革基金會備份。
